臺灣高雄地方法院民事裁定
110年度消債更字第347號
聲　請　人　楊隆清　00000000000000000000000000000000000
00000000000000000000000000000000000000000000000000
代　理　人　鄭楓丹律師
上列當事人因消費者債務清理事件聲請更生，本院裁定如下：
    主  文
聲請人楊隆清自中華民國一一一年五月十八日下午四時起開始更
生程序。
命司法事務官進行本件更生程序。
    理  由
一、聲請意旨略以：伊有不能清償債務情事，前依中華民國銀行
    公會會員辦理消費金融案件無擔保債務協商機制請求共同協
    商債務清償方案成立，惟仍不得已毀諾。伊又未經法院裁定
    開始清算程序或宣告破產，爰聲請更生等語。　　
二、按債務人不能清償債務或有不能清償之虞者，得依本條例所
    定更生或清算程序，清理其債務；債務人無擔保或無優先權
    之本金及利息債務總額未逾新臺幣（下同）12,000,000元者
    ，於法院裁定開始清算程序或宣告破產前，得向法院聲請更
    生；法院開始更生程序之裁定，應載明其年、月、日、時，
    並即時發生效力；法院開始更生或清算程序後，得命司法事
    務官進行更生或清算程序，必要時得選任律師、會計師或其
    他適當之自然人或法人1人為監督人或管理人，消費者債務
    清理條例（下稱消債條例）第3條、第16條第1項、第42條第
    1項、第45條第1項分別定有明文。
三、經查：
  ㈠聲請人固曾請求銀行公會協商債務清償方案成立，約定自民
    國95年6月起，分120期，利率8.88％，每月清償22,570元，
    惟聲請人未依約繳款，而於95年12月經通報毀諾，有中國信
    託銀行陳報狀（卷第52至59頁）可參。惟聲請人自陳毀諾時
    係於洪師父燒臘店任職，每月收入約29,000元，未投保勞保
    ，有勞工保險被保險人投保資料表（卷第150頁）足稽。是
    以聲請人斯時之每月所得，扣除以95年度高雄市每人每月支
    出最低生活費之1.2倍即12,087元（詳後述）計算之必要生
    活費用後，已難負擔每月22,570元之還款金額，堪認聲請人
    有不可歸責於己之事由，致不能履行原協商條件。
  ㈡聲請人於108年度至110年度均無申報所得，名下無財產，有
    國泰人壽保單解約金10,761元；又聲請人自陳108年12月起
    於盛詮工程有限公司任臨時工，負責油漆、搬鐵、除锈、開
    車送貨等，每月收入約28,000元，胞姐楊月芬每月資助3,00
    0元，原每月領取租金補助3,200元，因租屋處遭評定為危樓
    遭拆除，而僅領至111年1月7日止，另長女楊○伊原每月領取
    低收入戶就學補助6,115元，109年1月起調為每月領取6,358
    元，長子楊○忠原每月領取低收入戶兒童補助2,695元，109
    年1月至110年8月調為每月領取2,802元，110年9月起改為每
    月領取低收入戶就學補助6,358元，次子楊○保原每月領取低
    收入戶兒童補助2,695元，109年1月起調為每月領取2,802元
    ，楊○伊、楊○保於109年9月14日各領回保單解約金23,000元
    、19,000元，子女領取之補助及保單解約金均由聲請人管理
    使用等情，有108年綜合所得稅各類所得資料清單及財產歸
    屬資料清單（卷第18至19頁）、109年至110年稅務電子閘門
    財產所得調件明細表（卷第45頁、第186頁）、財產及收入
    狀況說明書（卷第6至8頁）、債權人清冊（卷第9至10頁）
    、戶籍謄本（卷第22頁）、勞工保險被保險人投保資料表（
    卷第150頁）、個人商業保險查詢結果表（卷第78至79頁）
    、財團法人金融聯合徵信中心前置協商專用債權人清冊（卷
    第12至14頁）、信用報告（卷第15至17頁）、鼓山區公所低
    收入戶證明書（卷第25頁）、社會補助查詢表（卷第116至1
    18頁）、租金補助查詢表（卷第115頁）、勞動部勞工保險
    局函（卷第141頁）、勞動部勞動力發展署高屏澎東分署函
    （卷第46頁）、健保投保紀錄（卷第20頁、第114頁）、收
    入切結書（卷第181頁）、胞姐簽立之資助切結書（卷第154
    頁）、國泰人壽保險股份有限公司函（卷第135至136頁）等
    附卷可證。另依聲請人所述，其子女領取之補助、津貼均由
    其統籌運用，堪認此部分款項為其可支配之金錢而列計於聲
    請人之所得項下。是以依聲請人上述工作、收入及財產情況
    ，堪認以其自陳每月收入加計胞姐資助、子女每月領取之補
    助，共計46,518元（計算式：28,000＋3,000＋6,358×2＋2,802
    ＝46,518）核算其償債能力，較為妥適。
  ㈢關於聲請人必要生活費用部分，聲請人主張每月支出18,453
    元（包含每月房屋租金7,000元）乙情，並提出租賃契約（
    卷第23至24頁、第87頁）、匯款申請書（卷第88頁）為證。
    惟按債務人必要生活費用，以最近1年衛生福利部或直轄市
    政府所公告當地區每人每月最低生活費1.2倍定之，消債條
    例第64條之2第1項定有明文。查衛福部社會司所公告111年
    度高雄市最低生活費為14,419元，其1.2倍為17,303元，又
    該最低生活費用之標準，係照當地最近1年平均每人可支配
    所得中位數60％訂定，依其基準之家庭收支調查報告調查表
    格式所示有關經常性支出之調查項目，包括利息支出、食品
    、衣著、房租及水費、電費、醫療保健、交通、娛樂、教育
    等，已涵蓋聲請人所陳報之支出項目。本院審酌上述每人每
    月最低生活費用中，房租支出所佔比例約為24.36％即4,215
    元，是以本院考量聲請人與配偶及3名子月同住，且由其單
    獨負擔每月房租7000元之情狀，並以每月房租7000元做為計
    算居住費用之基準，則聲請人每月之必要生活費支出金額為
    20,088元(試算：17,303－（17,303×24.36％）＋7,000 ＝20,08
    8）；然聲請人主張每月之必要生活費（含房租）支出金額
    為18,453元，尚低於前開金額，應可採認。
  ㈣關於聲請人扶養支出部分，聲請人稱須負擔未成年長女楊○伊
    、長子楊○忠、次子楊○保之扶養費，每月共18,000元。經查
    ，楊○伊係93年1月生，現就讀高職，於108年度至110年度均
    無申報所得，名下無財產；楊○忠係94年10月生，現就讀高
    中，於108年度至110年度申報所得各為1,258元、1,573元、
    0元，名下無財產，前於108年9月9日、109年9月14日領取國
    泰人壽生存保險金1,250元、1,573元；楊○保係97年7月生，
    現就讀國中，於108年度至110年度均無申報所得，名下無財
    產等情，有戶籍謄本（卷第22頁）、所得及財產歸屬資料清
    單（卷第71至76頁）、稅務電子閘門財產所得調件明細表（
    卷第107至108頁、第188至190頁）、社會補助查詢表（卷第
    109至112頁、第126至134頁）、學生證（卷第83頁）、勞工
    保險被保險人投保資料表（卷第152至153頁）、存簿（卷第
    80至82頁）在卷可查。楊○伊、楊○忠、楊○保既均未成年，
    名下復無財產，堪認有受扶養之權利。至於扶養費用數額部
    分，按受扶養者之必要生活費用，準用第1項規定計算基準
    數額，並依債務人依法應負擔扶養義務之比例認定之，消債
    條例第64條之2第2項亦有明定。考量楊○伊、楊○忠、楊○保
    並無房屋費用支出，以111年度高雄市每人每月不含房屋支
    出最低生活所費之1.2倍即13,088元（詳前述）計算，由聲
    請人與配偶共同負擔（試算：13,088×3÷2＝19,632），聲請
    人主張每月支出子女扶養費共18,000元，應為可採。
　㈤承上，聲請人目前每月收入46,518元，扣除個人必要支出18,
    453元、子女扶養費18,000元後，剩餘9,171元，而聲請人目
    前負債總額為1,871,252元（卷第9至10頁債權人清冊），扣
    除國泰人壽保單解約金後，以每月所餘逐年清償，至少須約
    17年【計算式：（1,871,252－10,761）÷9,171÷12≒17】始能
    清償完畢，應認其已不能清償債務。此外，聲請人無擔保或
    無優先權之債務總額未逾12,000,000元，且無消債條例第6
    條第3項、第8條或第46條各款所定駁回更生聲請之事由存在
    。則聲請人聲請更生為有理由，應予准許，爰命司法事務官
    進行本件更生程序。
四、依消債條例第11條第1 項、第45條第1 項、第16條第1 項，
    裁定如主文。
中　　華　　民　　國　　111 　年　　5 　　月　　18　　日
              　　民事庭　　法　官　賴寶合
以上正本係照原本作成。
本裁定不得抗告。
中　　華　　民　　國　　111 　年　　5 　　月　　18　　日
  　                        書記官　胡美儀